臺灣桃園地方法院民事判決
111年度訴字第279號
原      告  章家豪  

被      告  百福園公寓管理委員會

法定代理人  羅字凱  

上列當事人間請求確認區分所有權人會議決議無效事件，本院於
民國111年11月3日言詞辯論終結，判決如下：
    主  文
原告之訴駁回。
訴訟費用由原告負擔。
    事實及理由
一、原告主張：原告之母即訴外人任麗平為百福園社區（下稱系
    爭社區）之區分所有權人，被告則為系爭社區之管理委員會
    。嗣被告於民國110年12月11日召開110年度第1次系爭社區
    之區分所有權人會議（下稱系爭區權人會議），由其代任麗
    平出席，然系爭區權人會議之出席人數未達法定標準，決議
    過程亦不符合程序規定，其當下因而表示異議，詎被告仍將
    未經合法決議之事項加以公告，顯然違法，爰依公寓大廈管
    理條例第2條第1項、民法第56條第1項之規定提起本件訴訟
    等語，並聲明：確認系爭區權人會議決議無效。
二、被告則以：原告並非系爭社區之區分所有權人，故其提起本
    件訴訟屬當並無確認利益，亦不具起訴之必要性等語，資為
    抗辯，並聲明：原告之訴駁回。
三、得心證之理由：
  ㈠當事人是否適格部分：
  ⒈按當事人適格為權利保護要件之一，所謂當事人適格，係指
    當事人就特定訴訟標的有實施訴訟之權能而言，亦即必須當
    事人對於為訴訟標的之法律關係有處分之權能，始足當之。
    是原告或被告就為訴訟標的之法律關係如無訴訟實施權，當
    事人即非適格，欠缺權利保護要件，法院應認訴為無理由，
    以判決駁回之。
  ⒉次按公寓大廈管理條例第1條第2項規定：「本條例未規定者
    ，適用其他法令之規定。」，該條例就「區分所有權人會議
    」之召集程序或決議內容有違反法令時，其效力如何，並無
    規範或準用之規定，自應回歸適用民法之規定。又區分所有
    權人會議是指區分所有權人為共同事務及涉及權利義務的相
    關事項，召集全體區分所有權人所舉行之會議，屬公寓大廈
    住戶之最高意思表示機關，其性質與社團總會相似，則區分
    所有權人會議如有程序或決議內容上之瑕疵等問題時，自應
    類推適用民法第56條規定，即「總會之召集程序或決議方法
    違反法令或章程時，社員得於決議後3 個月內請求撤銷其決
    議，但出席社員，對於召集程序或決議方法未當場表示異議
    者不在此限；總會決議之內容違反法令或章程者，無效」，
    準此，得請求法院撤銷總會決議或宣告決議無效者，僅限於
    「社員」，不具備社員身分者，縱與社員關係密切，或縱係
    受社員委託出席會議者，嗣後亦不得以自己名義提起撤銷總
    會決議或宣告決議無效，此為當然之理，否則，非社員之第
    三人猶得對總會之決議請求法院撤銷或宣告無效，將使社團
    之運作處於不安狀態。是區分所有權人會議如有程序或決議
    內容瑕疵，依類推適用民法第56條規定結果，自應僅限於區
    分所有權人始得提起撤銷會議決議或宣告其決議無效之訴訟
    甚明。
  ⒊經查，被告於110年12月11日召開系爭區權人會議，嗣並公告
    系爭區權人會議所為之7項決議，此有原告提出之系爭區權
    人會議紀錄公告在卷可證（見本院卷第9頁）；而原告之母
    任麗平方為系爭社區之區分所有權人，原告本身則非區分所
    有權人乙情，為原告所不爭執（見本院卷第149至151頁），
    復有土地及建物登記謄本足佐（見本院卷第209至213頁）。
    原告既非系爭社區之區分所有權人，顯然即非系爭區權人會
    議之成員，依上開說明，原告對系爭區權人會議決議是否有
    效，並無實施訴訟之權能，其提出本件訴訟之當事人即非適
    格。
  ⒋至原告雖提出委託書，敘明其已受任麗平之委託全權代理相
    關權益及訴訟事宜（見本院卷第153頁），然參照上開說明
    ，原告既非系爭社區之區分所有權人，縱然受區分所有權人
    之委託，亦不得以「自己名義」提起確認系爭區權人會議決
    議無效之訴訟，附此敘明。
  ㈡有無確認利益部分：
  ⒈按確認法律關係之訴，非原告有即受確認判決之法律上利益
    者，不得提起之，民事訴訟法第247 條前段定有明文。而該
    條所謂即受確認判決之法律上利益，係指因法律關係之存否
    不明確，致原告在私法上之地位有受侵害之危險，且此項危
    險得以對於被告之確認判決除去之者而言（最高法院42年度
    台上字第1031號判決先例參照）。又公寓大廈管理條例第3
    章對於公寓大廈之管理組織區分為「區分所有權人會議」、
    「管理委員會」、「管理負責人」，而依該條例第25條、第
    3條第8款、第29條規定，區分所有權人會議須由全體區分所
    有權人所組成，至於管理委員會則可由「區分所有權人」及
    「住戶」經被選任或推選為管理委員而設立組織。由此可知
    「非區分所有權人之住戶」與「區分所有權人」，係屬不同
    之權利義務主體，且所得行使之權利亦不完全相同。
  ⒉經查，原告並非系爭社區之區分所有權人，自非系爭社區區
    分所有權人會議之成員，業如前述，則揆諸上開說明，原告
    對於系爭社區區分所有權人決議事項，自不具有何等法律上
    之利害關係，是其提起本件確認訴訟，亦無確認利益。 
  ㈢從而，本件原告以自己名義提起確認系爭區權人會議決議無
    效之訴訟，除無實施訴訟之權能，而屬當事人不適格外，亦
    不具確認利益，本院自無庸再予論究系爭區權人會議決議之
    效力。
四、綜上所述，原告訴請確認系爭區權人會議決議無效，為無理
    由，應予駁回。
五、本件事證已臻明確，兩造其餘攻擊防禦方法及所提之證據，
    經審酌核與判決之結果不生影響，爰不逐一論述，併此敘明
    。
六、訴訟費用負擔之依據：民事訴訟法第78條。
中　　華　　民　　國　　111 　年　　11　　月　　25　　日
                  民事第四庭　法　官　傅思綺
正本係照原本作成。
如對本判決上訴，須於判決送達後二十日內向本院提出上訴狀。
如委任律師提起上訴者，應一併繳納上訴審裁判費。
中　　華　　民　　國　　111 　年　　11　　月　　25　　日
                              書記官  康馨予